---
title: "Monte Carlo"
author: 'Muhammad Reza Fahlevi (NIM: 181401139)'
output:
  pdf_document: default
  html_notebook: default
  word_document: default
---
---
## 1. Algoritma Simulasi Monte Carlo

Secara umum, simulasi Monte Carlo terdiri atas lima langkah:

1. Tentukan distribusi probabilitas.
2. Tentukan distribusi probabilitas kumulatif.
3. Tentukan suatu interval bilangan acak untuk setiap variable.
4. Bangkitkan bilangan acak.
5. Simulasikan percobaan.

## 2. Example Monte Carlo Simulation to Mawar Bakery

Mawar Bakery setiap hari membuat cake black forest dalam jumlah yang acak. **Manager Mawar ingin membuat kebijakan untuk mengelola stok cake black forest-nya (yaitu berapa banyak yang harus dibuatnya untuk 10 hari).** Survei permintaan black forest dari 200 pelanggan.

Permintaan | Frekuensi
---------- | ------------
0 | 10
1 | 20
2 | 40
3 | 60
4 | 40
5 | 30

```{r}
#Create datum
cake_demand <- c(
    rep(0, 10), rep(1, 20), rep(2, 40),
    rep(3, 60), rep(4, 40), rep(5, 30)
)
cake_demand
```
Susun datum ini dalam bentuk table dengan kolum permintaan, frekuensi, probabilitas, dan probabilitas kumulatif.
```{r}
df_cake_demand <- as.data.frame(table(cake_demand))
df_cake_demand

#Compute the probability and cumulative probability
Pr <- df_cake_demand$Freq / sum(df_cake_demand$Freq)
sums.pr <- c()
for (i in 1:length(df_cake_demand$Freq)) {
    sums.pr[i] <- sum(Pr[1:i])
}

#Add probability and cumulative probability to df
df_cake_demand["Probability"] <- Pr
df_cake_demand["Cumulative.Probability"] <- sums.pr
names(df_cake_demand)[1] <- "cake_demands"
df_cake_demand
```
Visualization of probability distribution and cumulative probability.
```{r}
#import library for data visualization
library(ggplot2)

plt_cake_demand <- ggplot(
    data = df_cake_demand,
    mapping = aes(cake_demands, Freq)
) + geom_bar(
    stat = "identity",
    color = "skyblue",
    aes(fill = Freq)
) + ggtitle("Cake Demand")

plt_pr <- ggplot(
    data = df_cake_demand,
    mapping = aes(cake_demands, Probability)
) + geom_bar(
    stat = "identity",
    color = "skyblue",
    aes(fill = Probability)
) + ggtitle("Probability Distribution")

plt_cumulative_pr <- ggplot(
    data = df_cake_demand,
    mapping = aes(cake_demands, Cumulative.Probability, group = 1)
) + geom_step(color = "blue") + geom_point(color = "darkblue") +
    ggtitle("Cumulative Probability Distribution")

plt_cake_demand
plt_pr
plt_cumulative_pr
```
Bangkitkan bilangan acak dengan interval 1 sampai 100
```{r}
floor(runif(100, 1, 100))
```
```{r}
monte_carlo <- c()
for (i in 1:10) {
    get_number <- floor(runif(n = 1, min = 1, max = 100))
    if (get_number > 0 && get_number <= 5) monte_carlo[i] <- 0
    else if (get_number > 5 && get_number <= 15) monte_carlo[i] <- 1
    else if (get_number > 15 && get_number <= 35) monte_carlo[i] <- 2
    else if (get_number > 35 && get_number <= 65) monte_carlo[i] <- 3
    else if (get_number > 65 && get_number <= 85) monte_carlo[i] <- 4
    else if (get_number > 85 && get_number <= 100) monte_carlo[i] <- 5
}

df_monte_carlo <- data.frame("days" = seq(1, 10, 1), "demands" = monte_carlo)
df_monte_carlo

#Total demands in the next 10 days
sum(monte_carlo)
```
> Dengan demikian, total permintaan hingga 10 hari kedepannya adalah

```{r}
sum(monte_carlo)
```

